臺灣高等法院臺中分院民事裁定
111年度抗字第319號
抗  告  人  曾炳坤  

相  對  人  張意岭  
            張君瑜  
上列當事人間請求拆屋還地等事件，抗告人對於中華民國111年5
月20日臺灣臺中地方法院110年度重訴字第322號裁定提起抗告，
本院裁定如下：
    主  文
抗告駁回。
抗告訴訟費用由抗告人負擔。
    理  由
一、抗告意旨略以：抗告人雖承租臺中市○區○○○段000000地號整
    筆土地（下稱系爭土地），但與廖美燕只有使用100平方公
    尺，原裁定以系爭土地共165平方公尺，計算訴訟標的價額
    ，並核定為新臺幣（下同）1003萬5960元，顯有錯誤，爰依
    法提起抗告，請求廢棄原裁定等語。
二、按訴訟標的價額，由法院核定。核定訴訟標的之價額，以起
    訴時之交易價額為準，無交易價額者，以原告就訴訟標的所
    有之利益為準；以一訴主張數項標的者，其價額合併計算之
    。但所主張之數項標的互相競合或應為選擇者，其訴訟標的
    價額，應依其中價額最高者定之。以一訴附帶請求其孳息、
    損害賠償、違約金或費用者，不併算其價額，民事訴訟法第
    77條之1第1項、第2項、第77條之2分別定有明文。次按原告
    為土地所有權人，依民法第767條所有物返還請求權，請求
    被告拆除房屋返還土地，其訴訟標的之價額，應以土地起訴
    時之交易價額為準，其並依同法第179條附帶請求給付相當
    於租金之不當得利部分，依上開法條規定，不併算其價額（
    最高法院民國102年度台抗字第429號裁定參照）；請求拆屋
    還地之訴，係以土地返還請求權為訴訟標的，其訴訟標的價
    額應以起訴時土地之交易價額即市價為準。土地倘無實際交
    易價額，得以原告起訴時土地當期公告現值為交易價額，核
    定訴訟標的之價額（最高法院101年度台抗字第983號裁定參
    照）。
三、經查，相對人起訴請求抗告人應將相對人所有系爭土地上，
    如臺中市中山地政事務所複丈日期110年10月4日土地複丈成
    果圖編號Ａ部分所示建物（面積79平方公尺）、編號Ｂ部分所
    示車庫（面積12平方公尺）拆除，並將系爭土地返還相對人
    ，自應以系爭土地全部面積，核定其訴訟標的價額，至於相
    對人請求抗告人拆除建物、車庫，及請求給付208萬6038元
    ，及自110年6月6日起至返還系爭土地之日止，按月給付1萬
    9315元之相當於租金之不當得利，依上開說明，均不併算其
    價額。且因系爭土地並無實際交易價額，得以相對人起訴時
    ，土地當期公告現值每平方公尺6萬0824元×系爭土地面積16
    5平方公尺為交易價額，以此計算訴訟標的價額為1003萬596
    0元（計算式60,824×165＝10,035,960）。抗告意旨雖以抗告
    人與廖美燕就系爭土地只有使用100平方公尺，應以此計算
    訴訟標的價額，然此屬起訴合法後始得審酌之實體事項，本
    件訴訟標的價額仍應以相對人之聲明為核定，縱抗告人未實
    際占有整筆系爭土地，亦係本件為實體審判後，裁判費應否
    依兩造訴訟勝敗比例負擔的問題，與訴訟標的價額核定無關
    。從而，原法院核定本件訴訟標的價額為1003萬5960元，並
    無違誤。抗告意旨指摘原裁定此部分不當，為無理由，應予
    駁回。
四、據上論結，本件抗告為無理由，爰裁定如主文。
中　　華　　民　　國　　111 　年　　8 　　月　　23　　日
                民事第二庭  審判長法　官  楊國精
　　　　　　　　　　　      　　　法　官  李立傑 
　　　　　　　　　　　      　　　法　官  陳得利
正本係照原本作成。
再為抗告應以適用法規顯有錯誤為理由。
如提起再抗告者應於裁定送達後10日內向本院提出抗告理由狀（
須按照他造人數附具繕本）並繳納抗告裁判費新臺幣1,000元，
同時委任律師或具有律師資格之關係人為代理人。因疫情而遲誤
不變時間，得向法院聲請回復原狀。

                                  書記官  王譽澄
　　　　　　　　　　　　　　　　　　　
中　　華　　民　　國　　111 　年　　8 　　月　　23　　日